【裁判字號】    99,聲,2072
【裁判日期】    991130
【裁判案由】    聲請具保停止羈押
【裁判全文】
臺灣高等法院臺中分院刑事裁定          99年度聲字第2072號
聲  請  人
即  被  告  翁怡達
上列聲請人即被告因違反毒品危害防制條例案件（本院99年度上
訴字第1724號），聲請具保停止羈押，本院裁定如下：
    主    文
聲請駁回。
    理    由
一、本件聲請人即被告（下稱被告）翁怡達因運輸第三級毒品案
    件，前經本院訊問後，認為犯罪嫌疑重大，有刑事訴訟法第
    101條第1項第1款、第3款之情形，非予羈押，顯難進行審判
    、執行，於民國（下同）99年9月7日執行羈押在案。
二、聲請意旨略以：被告翁怡達未曾有任何前科，平時亦未有任
    何不法行為，且上有共居之雙親，母親又罹患高血壓，疑似
    關節炎需被告隨侍其旁以長期追蹤治療，父親翁焜榮亦是癌
    症病患（前曾附證明書）需長期住院治療，不能工作，生活
    重計與照顧雙親之責，均賴被告負起大部分之責任。被告翁
    怡達縱有幫助共同被告李東霖之犯行，實因幫助之初並不知
    情，事後縱已知情，惟基於朋友情誼，自不可能舉發，復因
    有生活重擔而生貪念，不知犯行之嚴重，致誤觸法網。惟被
    告自案發收押禁見身繫囹圄多時，入所時即已知錯，且深深
    悔悟，知所警惕，於第一審時即已當庭認錯自白，並全力託
    人找尋共同被告李東霖出面俾以順利結案，至於原審所謂共
    同正犯實係李東霖主持所為，且僅有李東霖能作主，而被告
    翁怡達係聽從指示，以致釀成錯誤，為此懇請鈞院斟酌一切
    情狀，依其犯罪情節及犯後態度，給予被告具保機會，以啟
    自新，並免家庭破碎衍生社會問題，至為感禱云云。
三(一)按羈押於其原因消滅時，應即撤銷羈押，將被告釋放；又被
    告及得為其輔佐人之人或辯護人，得隨時具保，向法院聲請
    停止羈押；另上開聲請以法院之裁定行之，刑事訴訟法第10
    7條第1項、第110條第1項、第121條第1項固定有明文。惟按
    刑事被告經訊問後，認有法定羈押原因，於必要時得羈押之
    ，所謂必要與否或執行羈押後，有無繼續之必要，仍許法院
    斟酌訴訟進行程度及其他一切情事而為認定（最高法院46年
    度台抗字第6號判例參照）。次按所謂羈押，係以實行訴訟
    、保全證據或刑罰之執行為目的之強制處分，故檢察官以刑
    事訴訟法第101條第1項規定為由聲請羈押被告時，法院除應
    先審查被告是否有刑事訴訟法第101條第1項各款所列情形外
    ，尤應就是否有「非予羈押，顯難進行追訴、審判或執行」
    之必要情事，依卷內具體客觀事證予以斟酌，以決定是否確
    有羈押之必要，即決定應否撤銷羈押，仍應以原裁定之羈押
    原因，是否已消滅為判斷依據。
  (二)次按法律規定羈押被告之要件，須基於維持刑事司法權之有
    效行使之重大公益要求，並符合比例原則，方得為之。且無
    罪推定原則除禁止對未經有罪判決確定之被告執行刑罰，亦
    禁止僅憑犯罪嫌疑即施予被告類似刑罰之措施，倘以重大犯
    罪嫌疑為羈押之唯一要件，即可能違背無罪推定原則。基於
    憲法保障人民身體自由之意旨，被告犯刑事訴訟法第101條
    第1項第3款所示之罪，嫌疑重大者，且有相當理由認其有逃
    亡、湮滅、偽造、變造證據或勾串共犯或證人之虞，亦無不
    得羈押之情形，法院斟酌能否以命該被告具保、責付或限制
    住居等侵害較小之手段代替羈押後，仍認非予羈押，顯難進
    行追訴、審判或執行者，方得羈押，始符合憲法第8條保障
    人民身體自由及第16條保障人民訴訟權之意旨，司法院釋字
    第665號解釋固著有明文。又重罪常伴有逃亡、滅證之高度
    可能，係趨吉避凶、脫免刑責、不甘受罰之基本人性，倘一
    般正常之人，依其合理判斷，可認為該犯重罪嫌疑具有逃亡
    或滅證之相當或然率存在，即已該當「相當理由」之認定標
    準，不以達到充分可信或確定程度為必要。以量化為諭，若
    依客觀、正常之社會通念，認為其人已有超過百分之50之逃
    亡、滅證可能性者，當可認為具有相當理由認為其有逃亡、
    滅證之虞（最高法院98年度台抗字第668號裁定意旨參照）
    。
四、查被告翁怡達因犯毒品危害防制條例第4條第3項之運輸第三
    級毒品愷他命罪，係最輕本刑為5年以上有期徒刑之重罪，
    又行使偽造私文書，經原審依法減刑後判處有期徒刑3年2月
    ，經本院審理後駁回上訴，足見其犯罪嫌疑重大，衡諸被告
    翁怡達因已受重刑之諭知，故其逃匿以規避將來刑罰執行之
    可能性甚高，且調查局人員於98年10月24日凌晨至臺中市○
    ○路164號廣擎天大樓拘獲代收內有毒品之郵包之詹台青時
    ，被告翁怡達旋自地下室逃逸，嗣於逃匿期間並冒用「翁有
    義」名義承租套房等情觀之，自有相當理由認為其有逃亡之
    虞，是被告翁怡達確實有刑事訴訟法第101條第1項第1款、
    第3款之情形，若命其具保、責付或限制住居等侵害較小之
    手段，尚不足以確保執行程序之順利進行，是依本院認有繼
    續羈押被告翁怡達之必要。再參酌被告翁怡達參與運輸數量
    非少之第三級毒品行為，倘該毒品流入市面，不僅危害他人
    身心，對社會治安影響亦鉅，是權衡國家刑事司法權之有效
    行使、社會秩序及公共利益、被告人身自由之私益及防禦權
    受限制之程度，認對被告維持羈押處分尚屬適當、必要，合
    乎比例原則，而有羈押之必要，被告翁怡達所述被告之家庭
    情狀固值同情，然此並非法定停止羈押事由，其聲請意旨並
    無可採。其羈押原因尚未消滅，且為確保日後審判程序之進
    行及判決確定後之執行，仍認有繼續羈押之必要。是被告翁
    怡達所請具保停止羈押，自難准許，應予駁回。
五、依刑事訴訟法第220條，裁定如主文。
中    華    民    國    99    年    11    月    30    日
          刑事第十庭      審判長法  官  江  錫  麟
                                法  官  周  瑞  芬
                                法  官  陳      葳
以上正本證明與原本無異。
如不服本裁定，得於收受送達後5日內向本院提出抗告書狀（須
附繕本）。
                                書記官  王  朔  姿
中    華    民    國    99    年    11    月    30    日

司法院資訊處製作；財團法人民間司法改革基金會備份。
